臺灣屏東地方法院刑事判決             100年度訴字第1340號
公  訴  人  臺灣屏東地方法院檢察署檢察官
被      告  王文慶
上列被告因違反毒品危害防制條例案件，經檢察官提起公訴（10
0 年度毒偵字第2467號），本院於準備程序進行中，因被告就被
訴事實為有罪之陳述，經告知簡式審判程序意旨，並聽取公訴人
及被告之意見後，本院合議庭裁定由受命法官獨任依簡式審判程
序審理，判決如下：
    主  文
王文慶施用第一級毒品，累犯，處有期徒刑玖月。
    事  實
一、王文慶前於民國89年間，因施用毒品案件，經本院以89年度
    毒聲字第2570號裁定送觀察、勒戒後，認有繼續施用毒品之
    傾向，又經本院以89年度毒聲字第2938號裁定令入戒治處所
    施以強制戒治，嗣於90年5 月11日停止戒治出所，並經臺灣
    屏東地方法院檢察署（下稱屏東地檢署）檢察官以90年度戒
    毒偵字第423 號為不起訴處分；復於上開強制戒治釋放後5
    年內之92年間，因施用毒品案件，經臺灣高等法院高雄分院
    以93年度上訴字第429 號判決有期徒刑8 月確定，嗣於94年
    4 月22日縮刑期滿執行完畢。又於98年間，因施用毒品案件
    ，經本院以98年度訴字第512 號判決處有期徒刑8 月，上訴
    後又經臺灣高等法院高雄分院以98年度上訴字第1123號、最
    高法院以98年度台上字第6675號判決駁回上訴確定，甫於99
    年8月29日徒刑執行完畢出監。
二、詎王文慶猶不知戒除毒癮，明知海洛因屬第一級毒品，不得
    持有及施用，竟基於施用第一級毒品之犯意，於100 年9 月
    17日8 時30許，在其位於屏東縣屏東市○○里○○路121 號
    之住處內，以將海洛因摻水置於針筒後注入體內之方式，施
    用第一級毒品海洛因1 次。嗣於同年月20日上午7 時5 分，
    經警持本院核發之搜索票，前往前揭住處實施搜索，復徵得
    其同意後採尿送驗，檢出海洛因代謝後之嗎啡陽性反應，始
    悉上情。
三、案經屏東縣政府警察局移送屏東地檢署檢察官偵查起訴。
    理  由
一、本件被告王文慶所犯非死刑、無期徒刑、最輕本刑為3 年以
    上有期徒刑之罪，或高等法院管轄第一審之案件，被告於本
    院準備程序進行中，就被訴事實為有罪之陳述，經告以簡式
    審判程序之旨，並聽取檢察官、被告之意見後，本院合議庭
    裁定由受命法官獨任進行簡式審判程序，是本件之證據調查
    ，依刑事訴訟法第273 條之2 規定，不受同法第159 條第 1
    項、第161 條之2 、第161 條之3 、第163 條之1 及第 164
    條至第170 條規定之限制，合先敘明。
二、訊據被告對於上揭時、地，施用第一級毒品海洛因之事實，
    於警詢、偵查及本院準備審理與審理程序中均坦承不諱（參
    見屏警刑偵二字第1000055335號刑案偵查卷宗第12頁、屏東
    地檢署100 年度毒偵字第2467號偵查卷宗第11頁及本院卷第
    18頁背面、第23頁）；而被告為警查獲所採之尿液檢體，經
    送正修科技大學超微量研究科技中心以酵素免疫分析法及氣
    相層析質譜法檢驗結果，呈現海洛因代謝後之嗎啡陽性反應
    ，此有該公司100 年10月6 日尿液檢驗報告（原始編號：屏
    警刑二字第10009061號）、屏東縣政府警察局刑事警察大隊
    偵辦毒品案件涉嫌人尿液採證編號姓名對照表（尿液編號：
    屏警刑二字第10009061號）（參見屏東地檢署100 年度毒偵
    字第2467號偵查卷宗第15頁、前揭屏東縣政府警察局刑案偵
    查卷宗）附卷可稽；此外，復有本院核發之100 年度聲搜字
    第809 號搜索票、被告持有之門號為0000000000號手機之通
    訊監察譯文、屏東縣政府警察局刑事警察大隊搜索筆錄、勘
    察採證同意書（參見前揭屏東縣政府警察局刑案偵查卷宗）
    ，足徵被告之自白與事實相符，堪予採信，其施用第一級毒
    品之犯行，事證明確，應堪認定。
三、按施用第一級毒品為犯罪行為，毒品危害防制條例第10條定
    有處罰明文。故施用第一級毒品者，依前揭規定本應科以刑
    罰。惟基於刑事政策，對合於一定條件之施用者，則依同條
    例第20條、第23條之規定，施以觀察、勒戒及強制戒治之保
    安處分。又毒品危害防制條例於92年7 月9 日修正公布，自
    93年1 月9 日施行，其中第20條、第23條將施用毒品之刑事
    處遇程序，區分為「初犯」及「5 年內再犯」、「5 年後再
    犯」。依其立法理由之說明：「初犯」，經觀察、勒戒或強
    制戒治後，應為不起訴處分或不付審理之裁定；經觀察、勒
    戒或強制戒治執行完畢釋放後，「5 年內再犯」者，因其再
    犯率甚高，原實施之觀察、勒戒及強制戒治既已無法收其實
    效，爰依法追訴或裁定交付審理。至於經觀察、勒戒或強制
    戒治執行完畢釋放後，「5 年後再犯」者，前所實施之觀察
    、勒戒或強制戒治已足以遮斷其施用毒品之毒癮，為期自新
    及協助其斷除毒癮，仍適用「初犯」規定，先經觀察、勒戒
    或強制戒治之程序。從而依修正後之規定，僅限於「初犯」
    及「5 年後再犯」2 種情形，始應先經觀察、勒戒或強制戒
    治程序。倘被告於5年 內已再犯，經依法追訴處罰，縱其第
    3 次（或第3 次以上）再度施用毒品之時間，在初犯經觀察
    、勒戒或強制戒治執行完畢釋放5 年以後，已不合於「5 年
    後再犯」之規定，且因已於「5 年內再犯」，顯見其再犯率
    甚高，原實施觀察、勒戒或強制戒治，已無法收其實效，即
    應依該條例第1 條處罰（參見最高法院97年度第5 次刑事庭
    會議決議）。本件被告有如前揭犯罪事實欄所載論罪科刑及
    執行紀錄一節，有全國施用毒品案件紀錄表、受觀察勒戒人
    毒品及前科紀錄簡列表、矯正簡表、臺灣高等法院在監在押
    全國記錄表與被告全國前案紀錄表（參見屏東地檢署100 年
    度毒偵字第2467 號 偵查卷宗第7 至8 頁、第10頁，本院卷
    第3 至13頁）各1 份在卷可參，被告既於89年業經觀察、勒
    戒及強制戒治，並於強制戒治執行完畢釋放後5 年內之92年
    間，再因施用毒品案件並經判處有期徒刑，則其再犯本案，
    揆諸上揭說明，已不符該條例第20條規範之「初犯」或「5
    年後再犯」之情形，是其應依該條例第10條處罰。公訴人提
    起公訴，於法並無不合，應依法論科。
四、按海洛因係毒品危害防制條例第2條第2項第1款所定之第一
    級毒品，依法不得持有、施用。核被告所為，係犯毒品危害
    防制條例第10條第1項之施用第一級毒品罪。被告持有第一
    級毒品後進而施用，其持有之低度行為應為施用之高度行為
    所吸收，故不另論其持有毒品罪。又被告前有如前揭犯罪事
    實欄所載論罪科刑及執行紀錄，有前揭臺灣高等法院被告前
    案記錄表1 份在卷可考，其於5 年內故意再犯本件有期徒刑
    以上之罪，為累犯，應依刑法第47條第1 項之規定，加重其
    刑。爰審酌被告為高中畢業，有其全戶戶籍資料1 份在卷可
    稽（參見前揭屏東縣政府警察局刑案偵查卷宗），其前經觀
    察、勒戒與強制戒治及刑之執行完畢後，猶未能確實戒除毒
    害，竟再為本件施用毒品犯行，顯見其不思悔改，自我控制
    能力亦顯不佳；惟衡以被告犯後自警詢至本院審判時始終坦
    承犯行，犯後態度良好，又參以被告自94年間因施用毒品案
    件執行完畢後，直自98年間始再犯施用毒品之犯罪，有前揭
    臺灣高等法院被告前案紀錄表1 份附卷可證，顯見其亦曾有
    戒毒之決心，而其再犯本次施用毒品犯罪之動機，係因為止
    痛，此據被告自陳在卷（參見本院卷第23頁），再參以施用
    毒品行為本質上係屬自我戕害行為，反社會性程度應屬較低
    ，犯罪所施用之手段較及所產生之危害尚非重大，及其施用
    第一級毒品海洛因之次數僅為1 次等一切情狀，量處如主文
    所示之刑。
據上論斷，應依刑事訴訟法第273 條之1 第1 項、第299 條第 1
項前段，毒品危害防制條例第10條第1 項，刑法第11條前段、第
47 條第1項 ，判決如主文。
本案經檢察官劉昀到庭執行職務。
中    華    民    國   100    年    12     月    15    日
                  刑事第三庭   法  官  黃姿育
以上正本證明與原本無異。
如不服本判決應於收受判決後10日內向本院提出上訴書狀，並應
敘述具體理由；其未敘述上訴理由者，應於上訴期間屆滿後20日
內向本院補提理由書（均須按他造當事人之人數附繕本）「切勿
逕送上級法院」。
中    華    民    國   100    年    12    月    15    日
                              書記官  鍾小屏
附錄本判決論罪科刑法條全文：
毒品危害防制條例第10條
施用第一級毒品者，處 6 月以上 5 年以下有期徒刑。
施用第二級毒品者，處 3 年以下有期徒刑。